【裁判字號】    98,訴,3521
【裁判日期】    981224
【裁判案由】    強盜等
【裁判全文】
臺灣臺中地方法院刑事判決              98年度訴字第3521號
公  訴  人  臺灣臺中地方法院檢察署檢察官
被      告  己○○
            甲○○
上二人共同
指定辯護人  本院公設辯護人戊○○
上列被告等因強盜等案件，經檢察官提起公訴（九十八年度偵字
第二○二九二、二二四七六號），本院判決如下：
    主    文
己○○犯如附表編號一、二、四、五所示之罪，均累犯，各處如
附表編號一、二、四、五所示之刑。應執行有期徒刑柒年貳月。
甲○○犯如附表編號二、三、五所示之罪，均累犯，各處如附表
編號二、三、五所示之刑。應執行有期徒刑柒年肆月。
    犯罪事實
一、己○○前因違反毒品危害防制條例案件，經本院以九十四年
    度訴字第三○七二號判決處以有期徒刑八月確定，復經臺灣
    南投地方法院以九十六年度聲減字第五○三號裁定減刑為有
    期徒刑四月，如易科罰金，以銀元三百元折算一日確定；又
    因詐欺案件，經臺灣南投地方法院以九十五年度簡上字第一
    三四號判決處以有期徒刑四月，如易科罰金，以銀元三百元
    折算一日確定，復因違反毒品危害防制條例案件，經本院以
    九十六年度訴緝字第四八號判決處以有期徒刑一年五月確定
    ，再因侵占案件，經臺灣彰化地方法院以九十六年度易緝字
    第一○號判決處以有期徒刑一年二月確定，另因竊盜案件，
    經本院以九十六年度易字第一四四一號判決處以有期徒刑八
    月確定；上開四案經本院以九十七年度聲減字第一四七號裁
    定減刑後合併應行有期徒刑一年六月確定，並與前揭有期徒
    刑四月之刑期接續執行，於民國九十七年八月五日假釋付保
    護管束，於同年十一月二十六日保護管束期滿未經撤銷，以
    執行完畢論。甲○○前因竊盜案件，經本院以九十六年度易
    字第三一五二號判決處以有期徒刑五月，如易科罰金，以新
    臺幣二千元折算一日確定；又因竊盜案件，經本院以九十六
    年度沙簡字第四九三號判決處以有期徒刑六月，如易科罰金
    ，以新臺幣一千元折算一日，減為有期徒刑三月，如易科罰
    金，以新臺幣一千元折算一日確定；復因竊盜案件，經本院
    以九十六年度易字第四一六一號判決處以有期徒刑十月確定
    ；上開三案經本院以九十六年度聲字第三八六六號裁定合併
    應執行有期徒刑一年四月確定，於九十七年十一月十二日縮
    刑期滿執行完畢。詎渠等猶不知悔改，為下列之行為：
  (一)己○○意圖為自己不法之所有，於九十八年八月一日上午八
    時三十分許，在臺中市○區○○路四一八號騎樓內，持其所
    有之自備鑰匙一支（未扣案），將辛○所有之車牌號碼ＬＡ
    Ｃ－一七八號重型機車一輛啟動電門而竊走，得手後留供己
    代步用。
  (二)己○○、甲○○因缺錢購買毒品，竟共同基於意圖為自己不
    法所有之犯意聯絡，於九十八年八月一日下午一時許，由己○○騎駛上開竊得之車牌號碼ＬＡＣ－一七八號重型機車搭
    載甲○○，在臺中縣沙鹿鎮○○路附近找尋作案對象。後於
    同日下午一時三十分許，己○○二人騎乘上開機車行經臺中
    縣沙鹿鎮○○路福祥巷二二號前巷口，見陳王滿獨自一人行
    走於路旁，乃趁陳王滿不及防備之際，由己○○騎駛上開機
    車搭載甲○○逆向自陳王滿面前經過，再由甲○○坐在後座
    伸手搶奪陳王滿掛在脖子上之金墜子一個（重約二錢，起訴
    書誤載為金項鍊一條），得手後，甲○○竟下車自後方將陳
    王滿推倒，致陳王滿正面趴倒在地，因而斷裂牙齒四顆（傷
    害部分未據告訴），甲○○隨即上車由己○○載離逃逸。之
    後，己○○、甲○○二人持前揭搶奪所得之金墜子向不詳成
    年毒販購得海洛因，將海洛因平分施用完畢。
  (三)甲○○意圖為自己不法之所有，於九十八年八月四日下午三
    時許，騎駛其妻壬○○所有之車牌號碼ＧＰＭ－六六六號重
    型機車（未懸掛車牌），在臺中縣沙鹿鎮○○○街附近找尋
    作案對象。後於同日下午三時十分許，甲○○騎駛上開機車
    行經臺中縣沙鹿鎮○○○街二三號前，見庚○○獨自一人在
    其住家菜園拔草，乃趁庚○○不及防備之際，下車自庚○○
    後方徒手搶奪掛在庚○○脖子上之金項鍊一條（重四錢八分
    五厘），得手後即騎駛上開機車逃逸。於同日某時，甲○○
    持前揭搶奪所得之金項鍊至臺中縣清水鎮○○路二六九號銀
    樓變賣，所得花用完畢。
  (四)己○○意圖為自己不法之所有，於九十八年八月二十二凌晨
    四、五時許，在臺中市○區○○路一二四之一八號騎樓內，
    持其所有之自備鑰匙一支（與犯罪事實欄一(一)所述之自備鑰
    匙同支，未扣案），將丙○○所有供癸○○使用之車牌號碼
    ＫＣＦ－四○八號重型機車一輛啟動電門而竊走，得手後留
    供己代步用。
  (五)己○○、甲○○因缺錢購買毒品，竟共同基於意圖為自己不
    法所有及傷害之犯意聯絡，於九十八年八月二十二日上午十
    時許，由己○○騎駛上開竊得之車牌號碼ＫＣＦ－四○八號
    重型機車搭載甲○○，在臺中縣大雅鄉○○○路附近找尋作
    案對象。後於同日上午十時四十分許，己○○二人騎乘上開
    機車行經臺中縣大雅鄉○○○路三一二巷五弄口，見乙○○
    獨自一人行走於路旁，由甲○○下車以一手抓住乙○○肩膀
    ，另一手抓住乙○○右手，並在乙○○彎腰護住皮包之際，
    將乙○○推落路旁之水溝，以此強暴手段致乙○○身體卡在
    水溝內而不能抗拒，並使乙○○受有肩及上臂挫傷等傷害，
    甲○○再以一手抓住乙○○右手，一手取走乙○○脖子上之
    金項鍊一條（金項鍊七錢多，其上金墬子一錢多）後，搭乘
    己○○騎駛之上開機車逃逸。己○○、甲○○二人得手後立
    即持前揭強盜所得之金項鍊向不詳成年毒販購得海洛因，將
    海洛因平分施用完畢。
二、嗣因乙○○報警處理，經警方發佈攔截圍捕，而於同日十一
    時四十分許，在臺中縣清水鎮○○路一八之一號前，發現己○○騎駛上開車牌號碼ＫＣＦ－四○八號重型機車搭載甲○○闖紅燈，上前攔查，詎己○○竟搭載甲○○加速離去，至
    巷尾時己○○與甲○○棄車分別進入竹子林內逃竄，警方追
    躡逮捕甲○○，並扣得其身上所戴非供本案犯罪所用之安全
    帽一頂、手機一支，及上開機車一輛（已發還丙○○），己○○則趁隙逃逸。警方於同日下午二時五十五分許，通知乙○○前往警局指認甲○○，得知甲○○犯有犯罪事實欄一(五)
    所示案件；又於同日晚間八時四十五分許，帶同甲○○至其
    臺中縣清水鎮○○路一號搜索，扣得甲○○所有非供本案犯
    罪用之白色球鞋一雙；復調閱同年月一日、二十二日之路口
    監視器畫面，通知壬○○於同年月二十三日上午十時二分許
    指認，得知甲○○犯有犯罪事實欄一(二)、(三)所示案件；甲○○始於同年月二十三日下午四時三十四分移送地檢署訊問時
    ，自白與己○○共同犯下犯罪事實欄一(五)所示案件，及犯下
    犯罪事實欄一(三)所示案件，因而循線查知己○○涉及犯罪事
    實欄一(一)、(二)、(四)、(五)所示案件，並於同年九月二日自臺中
    看守所提訊己○○，己○○始自白犯有犯罪事實欄一(一)、(二)
    、(四)、(五)所示案件。
三、案經臺中縣警察局清水分局報請臺灣臺中地方法院檢察署檢
    察官偵查起訴。
    理    由
一、程序方面：
  (一)按被告以外之人於審判外之言詞或書面陳述，除法律有規定
    者外，不得作為證據；又被告以外之人於偵查中向檢察官所
    為之陳述，除顯有不可信之情況者外，得為證據，刑事訴訟
    法第一百五十九條第一項及第一百五十九條之一第二項分別
    定有明文。查證人丁○○、乙○○、壬○○於偵查中具結向
    檢察官所為之陳述，被告己○○、甲○○二人及指定辯護人
    並未主張有何不適當之處，且本院審酌該偵查筆錄作成時之
    情況，並無顯有不可信之情況，則依刑事訴訟法第一百五十
    九條之一第二項之規定，為傳聞法則之例外，有證據能力，
    本院自得引為判決參考之依據。
  (二)按被告以外之人於審判外之陳述，雖不符刑事訴訟法第一百
    五十九條之一至之四之規定，而經當事人於審判程序同意作
    為證據，法院審酌該言詞陳述或書面陳述作成時之情況，認
    為適當者，亦得為證據；當事人、代理人或辯護人於法院調
    查證據時，知有同法第一百五十九條第一項不得為證據之情
    形，而未於言詞辯論終結前聲明異議者，視為有前項之同意
    ，刑事訴訟法第一百五十九條之五定有明文。查被告二人之
    指定辯護人知辛○、丁○○、庚○○、丙○○、癸○○、乙○○、壬○○之警詢筆錄有第一百五十九條第一項不得為證
    據之情形，但未於言詞辯論終結前聲明異議，依刑事訴訟法
    第一百五十九條之五第二項之規定，視為有同條第一項之同
    意，為傳聞法則之例外，則辛○、庚○○、丙○○、癸○○
    、壬○○於警詢之陳述有證據能力，本院自得引為判決參考
    之依據。
二、得心證之理由：
  (一)被告己○○對犯罪事實欄一(一)、(四)所述之竊盜犯行，及被告
    甲○○對犯罪事實欄一(三)所述之搶奪犯行，均坦承不諱，核
    與被害人辛○、庚○○、丙○○、癸○○於警詢中指述，及
    證人壬○○於警詢及偵查中指證相符，並有臺中縣警察局豐
    原分局搜索扣押筆錄二份、查獲現場圖一張、查獲現場照片
    四張、監視器翻拍片二張(馬岡所轄內監視器)、扣押物品照
    片六張、壬○○指認監視器翻拍片四張、壬○○指認甲○○
    搶奪、竊盜案犯罪情形照片七張、失車－唯讀案件基本資料
    （ＫＣＦ－四○八）一份、臺中縣警察局清水分局大楊派出
    所受（處）理案件明細表（丙○○）一份、臺中市警察局車
    輛協尋電腦輸入單（丙○○）一張、臺中市警察局車輛尋獲
    電腦輸入單（丙○○）一張、失車案件資料-案件基本資料
    （ＬＡＣ－一七八）一份、贓物認領保管單一張、車籍查詢
    －基本資料詳細畫面（丙○○）一張、整合性查贓系統一張
    、被告己○○指認監視器翻拍照片二張（臺中縣沙鹿鎮○○
    路福科巷二二號）、監視器錄影點位置圖一張、監視器翻拍
    畫面四張（臺中縣沙鹿鎮○○路與平等路口）、監視器翻拍
    畫面八張（臺中縣沙鹿鎮○○○街二三號），及扣案之白色
    半罩式安全帽一個、球鞋一雙可資佐證，足見被告二人自白
    與事實相符。
  (二)被告二人固坦承有於犯罪事實欄一(二)所述時、地，由被告己○○騎駛機車搭載被告甲○○，再由被告甲○○徒手搶奪被
    害人陳王滿所有之金墜子一個等情不諱，惟矢口否認有推被
    害人陳王滿倒地之情事，被告己○○辯稱：伊沒有看到行搶
    過程云云，被告甲○○辯稱：伊沒有壓制被害人陳王滿，只
    是單純從後面行搶她的金墜子，也沒有推她云云。然查，被
    害人陳王滿於本院審理時以證人身分證稱：有二個歹徒互相
    搭載，騎機車靠近伊，伊看到他們靠近，就靠到路邊，坐在
    後座的人就伸手搶伊的金墜子，搶完後後座的人又下車把伊
    推倒，之後就坐上機車離開，伊爬起來，牙齒斷了四顆，伊
    就看到他們機車在很遠的地方等語（參見本院卷第八九至九
    ○頁），足見被告二人係趁被害人陳王滿不備，而共同搶奪
    被害人陳王滿金墜子，渠等二人自白，堪信為真。再者，被
    害人陳王滿與被告二人並無仇隙，自無捏造受傷之事實構陷
    被告二人，是被告甲○○於搶奪金墜子得手後，確有下車推
    倒被害人陳王滿在地，實堪認定。又被告甲○○突然下車推
    倒被害人陳王滿，且於推倒被害人陳王滿後，可立即上車逃
    逸，足見被告己○○將機車停在附近，應可看見被告甲○○
    下車被害人陳王滿推倒，其猶搭載被告甲○○離去，亦應對
    被告甲○○此一行為共同負責。
  (三)起訴書以被告甲○○跳下機車抓住被害人陳王滿之項鍊，被
    告己○○再自後方將被害人陳王滿壓制在地，以此方法致被
    害人陳王滿無法抗拒，再由被告己○○下手強取被害人陳王
    滿之金項鍊，而認被告二人對被害人陳王滿為強盜犯行，無
    非係以被害人陳王滿於偵查中之證述為其論據。被害人陳王
    滿雖於偵查中證稱：九十八年八月，時間伊忘記了，當時是
    下午一點多，伊去洗頭回來，有二個人從伊前面過來，其中
    一個人下車抓住伊的項鍊，另一個人壓倒在地上，伊爬起來
    時牙齒都掉了二顆，伊項鍊是被後面的人搶走的云云（參見
    九十八年度偵字第二○二九二號偵查卷宗第二四頁），然被
    害人陳王滿卻於本院審理時以證人身分證稱：其中一人搶伊
    時，另一個人沒有將伊壓制在地上，只有搶伊的那個人推伊
    等語（參見本院卷第八九頁背面），又證稱：伊在偵查中的
    意思不是這樣，應該是以今日審理時所述才正確等語（參見
    本院卷第九一頁），是除被害人陳王滿前後不一之證述外，
    並無其他積極事證可資證明被告二人有壓制被害人陳王滿在
    地，致使不能抗拒後，方強取其所有之金墜子，本於罪疑唯
    輕之法理，應以被害人陳王滿於本院審理時前開所述來判定
    被告二人所犯係屬搶奪罪，起訴書認係強盜罪嫌，尚有未洽
    。另公訴檢察官認被告二人為防護贓物，免於被害人陳王滿
    取回，而將被害人陳王滿推倒在地，因認被告二人涉犯刑法
    三百二十九條準強盜罪嫌，然被告甲○○係於搶得被害人陳
    王滿金墜子後，才將被害人陳王滿推倒在地，惟被害人陳王
    滿當下並無追趕被告二人或欲取回贓物之行為，是被告甲○○推倒被害人陳王滿自非為防護贓物、脫免逮捕或湮滅罪證
    ，要與準強盜罪有間，只能認係另行起意之傷害行為，而此
    傷害部分雖未據被害人陳王滿提出告訴（參見九十八年度偵
    字第二○二九二號偵查卷宗第二四頁），惟本院仍可以此審
    酌被告二人之犯後態度，為被告二人量刑之參考，併予敘明
    。
  (四)按搶奪與強盜雖同具不法得財之意思，然搶奪係乘人不備，
    公然掠取他人之財物，如施用強暴脅迫，至使不能抗拒而取
    其財物或令其交付者，則為強盜罪（最高法院六十四年台上
    字第一一六五號判例意旨參照）。訊據被告二人均坦承有於
    犯罪事實欄一(五)所述之時、地強取被害人乙○○之金項鍊等
    情不諱，惟矢口否認有何強盜犯行，被害己○○辯稱：從頭
    到尾伊沒有看到行搶過程，伊坐在機車上沒有下車，伊與被
    告甲○○只是搶奪金項鍊，並沒有強盜云云，被告甲○○辯
    稱：伊只是從後面搶奪項鍊，並不是強盜云云。然查，被害
    人乙○○於偵查中以證人身分證稱：九十八年八月二十二日
    早上十時許，伊拿皮包要出去買東西，在神林南路三一二巷
    ，出去之後他從伊背後過來，伊就往旁邊閃，結果他從伊正
    面過來，前面那個人就下車，抓住伊，伊皮包在手上，身體
    就彎下來，要保護伊的皮包，他就硬拉伊的手，伊也用力抓
    住，他就把伊推到田埂裏，伊往後平躺，伊整個人呈Ｕ字型
    ，他就往伊脖子搶伊的項鍊，當時伊還在抵抗，他又拉伊的
    手，伊用力掙脫時皮包就摔出去，他本來要去找，因為伊大
    叫，他就上接應人的車就跑掉，伊有看到他的車號有Ｆ有Ｋ
    ，是四○八號，被告搶伊項鍊時，伊不能反抗，因為他整個
    人往伊身上壓，他站在田埂上，伊來在田埂的溝渠內，根本
    沒辦法抵抗，項鍊就被他搶走，被告推伊的力道很大，伊完
    全沒有辦法抵抗，伊有感覺有一股衝力等語（參見九十八年
    度偵字第二○二九二號偵查卷宗第二三頁），又於本院審理
    時以證人身分證稱：第一次看到他們時，他們有騎機車進去
    伊社區，歹徒是二個人騎機車搭載，表示伊已經被他們鎖定
    了，因為伊事後回想是如此，伊被搶當時，歹徒從伊背後騎
    機車靠近伊，伊聽到聲音習慣閃到旁邊，就在伊閃到旁邊時
    ，眼角看到有一隻手的影子伸過來，伊轉過頭，看到二個騎
    機車的歹徒，機車停在旁邊，比較胖的歹徒從機車下來，當
    時伊沒有注意到他是坐前座或後座，那個比較胖的歹徒用一
    隻手抓伊的肩膀，伊用右手去抵抗他，結果甩不開，那個胖
    的歹徒用一隻手抓住伊抵抗的右手，同時間另外一隻手要搶
    伊拿在左手的皮包，伊就彎腰護住皮包，他就把伊往後推，
    伊就掉到旁邊的水溝內，整個人變成Ｕ字型時，錢包還在伊
    左手放在腰部位置，結果歹徒一隻手抓著伊的右手，一隻手
    搶伊的金項鍊，伊就用左手再去抵抗，伊在抵抗時，錢包就
    飛出去掉到九層塔的田裡去，歹徒本來跳過水溝要到田裡去
    ，看到伊人起來，又趕快跳回來，跳到路上，由後面騎機車
    的人把搶伊東西的人載走，騎不到法庭上檢察官與辯護人座
    位位置的距離，他們就交換前後座，且在這個時候他們二人
    還停車回頭看伊，還露出笑臉，往雅潭路清泉崗的方向走，
    歹徒搶伊項鍊時，伊沒有辦法抵抗，因為已經跌倒水溝裏等
    語（參見本院卷第九二頁）。被害人乙○○證述前後一致，
    已堪採信，且被害人乙○○受有肩及上臂挫傷等傷害，此有
    傳承中醫醫院診斷證明書一張在卷可憑，若被告甲○○單純
    趁被害人乙○○不備而搶走金項鍊，何以導致被害人乙○○
    受有前揭傷勢，足見被告甲○○確實將其推入路旁水溝而強
    取被害人乙○○財物。被告甲○○既以此方式強取被害人乙○○金項鍊，此狀況已非趁被害人乙○○不備而搶奪財物，
    況當時被害人乙○○人卡在水溝內，行動受限，被告甲○○
    又具有體力上之優勢，被害人乙○○即陷於不能抗拒之情況
    ，被告甲○○此時強取被害人乙○○身上金項鍊，應以強盜
    罪論科。又被告甲○○於強盜被害人乙○○金項鍊後，可立
    即上車逃逸，堪認被告己○○將機車停在附近，應可看見被
    告甲○○將被害人乙○○推入水溝強取金項鍊之經過，其猶
    搭載被告甲○○離去，且自承事後與被告甲○○共同將該金
    項鍊向不詳成年毒販購買海洛因平分施用（參見本院卷第九
    八頁背面），並未對被告甲○○強盜被害人乙○○財物一事
    有何反對之表示，足徵被告二人就強盜犯行有犯意聯絡及行
    為分擔，自應就此強盜犯行與被告甲○○共同負責。
  (五)綜上，本案事證明確，被告己○○前揭竊盜、搶奪、強盜犯
    行，被告甲○○前揭搶奪、強盜犯行，均洵堪認定，應依法
    論科。至被告甲○○請求本院調閱犯罪事實欄一(二)、(五)所示
    犯案地點之監視錄影，本院即依職權函詢臺中縣警察局清水
    分局是否有犯案地點之監視錄影畫面，該分局回覆該犯案地
    點無監視器錄影，僅有逃逸路線監視器錄影畫面等情，有臺
    中縣警察局清水分局九十八年十一月三十日中縣清警偵字第
    ○九八○○四三六○六號函在卷可憑，是被告甲○○此部分
    請求，已無從調查，併予敘明。
三、核被告己○○於犯罪事實欄一(一)、(四)之所為，均係犯刑法第
    三百二十條第一項普通竊盜罪，於犯罪事實欄一(二)所為，係
    犯同法第三百二十五條第一項普通搶奪罪，於犯罪事實欄一
    (五)所為，係犯同法第三百二十八條第一項普通強盜罪、第二
    百七十七條第一項傷害罪；被告甲○○於犯罪事實欄一(二)、
    (三)所為，均係犯同法第三百二十五條第一項普通搶奪罪，於
    犯罪事實欄一(五)所為，係犯同法第三百二十八條第一項普通
    強盜罪、第二百七十七條第一項傷害罪。起訴書認被告二人
    於犯罪事實欄一(二)所為係犯刑法第三百二十八條第一項普通
    強盜罪嫌，尚有未洽，業如前述，惟其基本社會事實同一，
    爰依法變更起訴法條為同法第三百二十五條第一項普通搶奪
    罪，併予敘明。被告二人就犯罪事實欄一(二)所示之普通搶奪
    罪行，及犯罪事實欄一(五)所示之普通強盜罪、傷害罪，有犯
    意聯絡及行為分擔，為共同正犯。又按犯強盜罪，於實施強
    暴行為之過程中，如別無傷害之故意，僅因拉扯致被害人受
    有傷害，乃施強暴之當然結果，固不另論傷害罪，然因強盜
    罪非以傷害人之身體為當然之手段，若具有傷害犯意且發生
    傷害之結果，自應另負傷害罪責（最高法院九十一年度台上
    字第一四四一號判決意旨參照）；被告甲○○於強盜被害人
    乙○○過程中，應有預見被害人乙○○掉入水溝將會受有傷
    害，仍故意將被害人乙○○推入水溝，致被害人乙○○受有
    肩及上臂挫傷等傷害，又被害人乙○○已提出傷害告訴（參
    見九十八年度偵字第二○二九二號偵查卷宗第二三頁），被
    告二人自應負傷害罪責，惟此傷害部分未據檢察官起訴，然
    此傷害部分與犯罪事實欄一(五)所示強盜部分，有想像競合之
    裁判上一罪關係，為起訴效力所及，本院自得併予審理。被
    告己○○前因違反毒品危害防制條例案件，經本院以九十四
    年度訴字第三○七二號判決處以有期徒刑八月確定，復經臺
    灣南投地方法院以九十六年度聲減字第五○三號裁定減刑為
    有期徒刑四月，如易科罰金，以銀元三百元折算一日確定；
    又因詐欺案件，經臺灣南投地方法院以九十五年度簡上字第
    一三四號判決處以有期徒刑四月，如易科罰金，以銀元三百
    元折算一日確定，復因違反毒品危害防制條例案件，經本院
    以九十六年度訴緝字第四八號判決處以有期徒刑一年五月確
    定，再因侵占案件，經臺灣彰化地方法院以九十六年度易緝
    字第一○號判決處以有期徒刑一年二月確定，另因竊盜案件
    ，經本院以九十六年度易字第一四四一號判決處以有期徒刑
    八月確定；上開四案經本院以九十七年度聲減字第一四七號
    裁定減刑後合併應行有期徒刑一年六月確定，並與前揭有期
    徒刑四月之刑期接續執行，於九十七年八月五日假釋付保護
    管束，於同年十一月二十六日保護管束期滿未經撤銷，以執
    行完畢論；甲○○前因竊盜案件，經本院以九十六年度易字
    第三一五二號判決處以有期徒刑五月，如易科罰金，以新臺
    幣二千元折算一日確定；又因竊盜案件，經本院以九十六年
    度沙簡字第四九三號判決處以有期徒刑六月，如易科罰金，
    以新臺幣一千元折算一日，減為有期徒刑三月，如易科罰金
    ，以新臺幣一千元折算一日確定；復因竊盜案件，經本院以
    九十六年度易字第四一六一號判決處以有期徒刑十月確定；
    上開三案經本院以九十六年度聲字第三八六六號裁定合併應
    執行有期徒刑一年四月確定，於九十七年十一月十二日縮刑
    期滿執行完畢，有臺灣高等法院被告前案紀錄表及臺灣臺中
    地方法院檢察署刑案資料查註紀錄表在卷可憑，被告二人前
    受有期徒刑執行完畢，五年內故意再犯本件有期徒刑以上之
    罪，均為累犯，應各依刑法第四十七條第一項之規定加重其
    刑。被告己○○所犯如犯罪事實欄一(一)、(二)、(四)、(五)所示四
    罪，被告甲○○所犯如犯罪事實欄一(二)、(三)、(五)所示三罪，
    犯意各別，行為不同，各應分論併罰。爰審酌被告二人前均
    有竊盜前科，素行堪認不良，且不思正當途徑獲取財物，被
    告己○○圖以竊盜財物滿足自己之慾望，造成他人財物損失
    及日常生活不便，又被告二人搶奪、強盜他人財物，造成他
    人財物損失及精神驚嚇，被告二人搶奪被害人陳王滿後，又
    蓄意推倒被害人陳王滿，造成被害人陳王滿牙齒斷裂四顆，
    犯後態度不佳，另於強盜被害人乙○○時，故意將被害人乙○○推入水溝，致乙○○受有肩及上臂挫傷等傷害，犯罪手
    段惡劣，及被告二人共犯如犯罪事實欄一(二)、(五)所示之罪時
    ，均由被告甲○○下車搶奪、強盜被害人財物，被告己○○
    只在一旁接應，是被告甲○○此部分惡性重於被告己○○，
    暨渠等犯罪之動機、目的、手段、犯罪所得，犯後坦承部分
    犯行等一切情狀，各量處如主文所示之刑，並分別定其應執
    行刑，以資懲儆。至前開自備鑰匙一支，雖為被告己○○所
    有供犯竊盜罪所用之物，惟未據扣案，且被告己○○自承已
    遺失（參見本院卷第四○頁背面），復查無其他積極證據足
    以證明現尚存在，為免將來執行困難，不另為沒收之諭知；
    另扣案之安全帽一頂、手機一支及白色球鞋一雙，雖為被告
    甲○○犯案時所穿著或所攜帶之物，然該白色球鞋一雙本為
    一般人在外所應為之穿著，安全帽一頂亦為搭乘機車所應穿
    戴，且被告甲○○亦供稱：戴安全帽是因為騎機車要戴安全
    帽，不是因為要讓被害人不易發現伊的臉孔長相等語（參見
    本院卷第九六頁背面），而手機一支亦與本案案情無關，均
    難認係供犯罪所用之物，自不得為沒收之客體。
四、公訴檢察官對被告己○○就犯罪事實欄一(一)、(四)竊盜部分，
    各具體求刑有期徒刑一年，就犯罪事實欄一(二)部分，認係準
    強盜，具體求刑有期徒刑八年，就犯罪事實欄一(五)強盜部分
    ，具體求刑有期徒刑八年，定應執行有期徒刑十二年；對被
    告甲○○就犯罪事實欄一(二)部分，認係準強盜，具體求刑有
    期徒刑八年，就犯罪事實欄一(三)搶奪部分，具體求刑有期徒
    刑四年，就犯罪事實欄一(五)強盜部分，具體求刑有期徒刑八
    年，定應執行刑十四年，並均對被告二人請求宣告強制工作
    等語。然本案被告二人犯罪所得價值非鉅，被告己○○就犯
    罪事實欄一(一)、(四)，被告甲○○就犯罪事實欄一(三)，均已坦
    承犯行，且犯罪事實欄一(二)本院認定係搶奪罪，是本院認檢
    察官求刑尚非妥適，故本院不予採用，併予敘明。另按有犯
    罪之習慣或因遊蕩或懶惰成習而犯罪者，於刑之執行前，令
    入勞動場所，強制工作，刑法第九十條第一項固定有明文，
    然強制工作之保安處分係針對受處分人將來之危險性所為之
    處置，以達教化、治療之目的，為刑罰之補充制度，是保安
    處分應受比例原則之規範，使保安處分之宣告，與行為人所
    為行為之嚴重性、行為人所表現之危險性及對於行為人未來
    行為之期待性相當。查公訴人並未具說明或舉證被告二人有
    何「犯罪之習慣或因遊蕩或懶惰成習而犯罪」之情況，且本
    院認對被告二人宣告適當之刑事處分，足對其產生矯正策勵
    之作用，非謂一有犯罪行為，即須諭知強制工作不可，是本
    院因認尚無併予令被告二人入勞動場所強制工作之必要，附
    此敘明。
據上論斷，應依刑事訴訟法第二百九十九條第一項前段、第三百
條，刑法第二十八條、第二百七十七條第一項、第三百二十條第
一項、第三百二十五條第一項、第三百二十八條第一項、第五十
五條、第四十七條第一項、第五十一條第五款，刑法施行法第一
條之一第一項、第二項前段，判決如主文。
中    華    民    國    98    年    12    月    24    日
                  刑事第十四庭  審判長法  官  陳得利
                                      法  官  許月馨
                                      法  官  黃裕仁
以上正本證明與原本無異。
如不服本判決應於收受判決後十日內向本院提出上訴書狀，並應
敘述具體理由；其未敘述上訴理由者，應於上訴期間屆滿後二十
日內向本院補提理由書（均須按他造當事人之人數附繕本，切勿
逕送上級法院）。
                                      書記官  何惠文
中    華    民    國    98    年    12    月    24    日
附表
┌──┬───┬───────┬───────────────────┐
│編號│犯  行│所犯法條及罪名│宣          告          刑            │
├──┼───┼───────┼───────────────────┤
│ 一 │如犯罪│刑法第三百二十│己○○竊盜，累犯，處有期徒刑陸月。    │
│    │事實欄│條第一項普通竊│                                      │
│    │一(一)所│盜罪。        │                                      │
│    │示    │              │                                      │
├──┼───┼───────┼───────────────────┤
│ 二 │如犯罪│刑法第三百二十│己○○共同意圖為自己不法之所有，而搶奪│
│    │事實欄│五條第一項搶奪│他人之動產，累犯，處有期徒刑壹年。    │
│    │一(二)所│罪。          │甲○○共同意圖為自己不法之所有，而搶奪│
│    │示    │              │他人之動產，累犯，處有期徒刑壹年貳月。│
├──┼───┼───────┼───────────────────┤
│ 三 │如犯罪│刑法第三百二十│甲○○意圖為自己不法之所有，而搶奪他人│
│    │事實欄│五條第一項搶奪│之動產，累犯，處有期徒刑拾月。        │
│    │一(三)所│罪。          │                                      │
│    │示    │              │                                      │
├──┼───┼───────┼───────────────────┤
│ 四 │如犯罪│刑法第三百二十│己○○竊盜，累犯，處有期徒刑陸月。    │
│    │事實欄│條第一項普通竊│                                      │
│    │一(四)所│盜罪。        │                                      │
│    │示    │              │                                      │
├──┼───┼───────┼───────────────────┤
│ 五 │如犯罪│刑法第三百二十│己○○共同意圖為自己不法之所有，以強暴│
│    │事實欄│八條第一項強盜│至使不能抗拒，而取他人之物，累犯，處有│
│    │一(五)所│罪。          │期徒刑伍年捌月。                      │
│    │示    │              │甲○○共同意圖為自己不法之所有，以強暴│
│    │      │              │至使不能抗拒，而取他人之物，累犯，處有│
│    │      │              │期徒刑伍年拾月。                      │
└──┴───┴───────┴───────────────────┘

司法院資訊處製作；財團法人民間司法改革基金會備份。
